【裁判字號】    98,再,7
【裁判日期】    990409
【裁判案由】    再審之訴
【裁判全文】
臺灣臺南地方法院民事裁定                 98年度再字第7號
再 審原 告  丙○○
再 審被 告  國泰世華銀行股份有限公司
法定代理人  甲○○
訴訟代理人乙○○
上列當事人間聲請依督促程序發支付命令事件，再審原告對於中
華民國84年9月16日本院84年度促字第10340號支付命令提起再審
之訴，本院裁定如下：
    主  文
再審之訴駁回。
再審訴訟費用由再審原告負擔。
    理  由
一、再審原告主張：再審被告於民國84年間以訴外人(即再審原
    告之弟)高永富向其申請使用信用卡，並由再審原告為附卡
    申請人，積欠信用卡消費款未清償為由，向鈞院聲請核發支
    付命令，經鈞院核發84年度促字第10340號支付命令及確定
    證明書。上開支付命令送達再審原告之地址均記載為臺南市
    ○○路359號，嗣再審被告執鈞院84年度促字第10340號支付
    命令為執行名義，聲請強制執行訴外人高永富、再審原告所
    有之財產，因執行結果顯無實益，鈞院核發南院慶84執合字
    第8255號債權憑證，惟該債權憑證所載再審原告之地址亦為
    臺南市○○路359號，惟再審原告從未住過臺南市，再審原
    告工作地點也不在臺南市，是上開支付命令、債權憑證之送
    達並不合法。再者，再審原告從未申請信用卡，亦未讓他人
    申請附卡，是再審原告與再審被告間並無債權債務關係，爰
    提起再審之訴。並聲明：鈞院84年度促字第10340號支付命
    令之聲請應予駁回。
二、再審被告則以：再審被告係依信用卡申請書所載住址(即臺
    南市○○路359號)向鈞院聲請對正附卡人核發84年度促字第
    10340號支付命令，且業經合法送達予臺南市○○路359號，
    並核發確定證明書，本件支付命令之核發程序合法等語，並
    聲明：再審之訴駁回。
三、本院依民事訴訟法第271條之1規定準用第270條之1規定，整
    理並協議兩造簡化爭點結果，兩造不爭執事項及爭執要點如
    下：
(一)兩造不爭執事項：
    (1)臺灣第一信託投資股份有限公司臺南分公司於84年間對本
      件再審原告丙○○、訴外人高永富聲請核發支付命令，經
      本院於84年9月16日以84年度促字第10340號核發支付命令
      ，命本件再審原告丙○○、訴外人高永富應連帶給付債權
      人臺灣第一信託投資股份有限公司臺南分公司223,446元
      及自84年6月16日起至清償日止，按日息萬分之5.5計算之
      違約金，該支付命令確定證明書上記載於84年10月16日確
      定。上開支付命令記載丙○○之住址為：臺南市○○路35
      9號。
    (2)債權人臺灣第一信託投資股份有限公司臺南分公司於84年
      11月24日執前項支付命令及確定證明書為執行名義，對訴
      外人高永富強制執行，經本院以84年度執字第8255號受理
      ；債權人臺灣第一信託投資股份有限公司臺南分公司並於
      86年12月3日具狀聲請追加丙○○為強制執行債務人，其
      聲請狀上記載丙○○之住址為：臺南市○○路359號。
    (3)嗣臺灣第一信託投資股份有限公司轉輾合併為國泰世華商
      業銀行股份有限公司（即再審被告）。再審被告於96年10
      月22日執本院84年度執字第8255號債權憑證為執行名義，
      聲請換發債權憑證，經本院96年度執字第74867號清償消
      費款執行事件受理在案。再審被告於該事件所提出之民事
      聲請強制執行狀記載再審原告之地址為：臺南市○區○○
      路359號。
    (4)臺南市東區戶政事務所98年12月14日南市東戶三字第0980
      0079190號函：「主旨：經查本轄崇明路359號，94年至98
      年均無人設籍，無相關資料供參，請查照。」
    (5)臺南市東區戶政事務所98年12月25日南市東戶三字第0980
      0081730號函：「主旨：經查李小○原住臺南縣新化鎮於
      民國85年3月15日遷入本轄崇明路359號，於民國93年10月
      19日遷出至臺東縣大武鄉南興村南安18號，檢附相關資料
      謄本供參，請查照。」
    (6)再審原告自81年9月7日起在臺灣聚合化學品股份有限公司
      工作，臺灣聚合化學品股份有限公司登記之公司所在地為
      ：臺北市○○區○○路37號12樓。再審原告之工作地點在
      該公司高雄廠高雄縣仁武鄉○○路313號。
    (7)經本院於98年12月7日取調84年度促字第10340號支付命令
      卷宗，該卷宗因逾10年之保存期限已銷燬。
(二)兩造爭執要點：
    再審原告以本院84年度促字第10340號支付命令對再審原告
    之送達不合法為由提起本件再審，是否有理由？
四、經查：
(一)按債務人對於支付命令未於法定期間合法提出異議者，支付
    命令與確定判決有同一之效力。前項支付命令有第496條第1
    項之情形者，得提起再審之訴，並以原支付命令之聲請，視
    為起訴。又有下列各款情形之一者，得以再審之訴對於確定
    終局判決聲明不服(下略為；再審之訴，法院認無再審理由
    ，判決駁回後，不得以同一事由，對於原確定判決或駁回再
    審之訴之確定判決，更行提起再審之訴；再審之訴，應於三
    十日之不變期間內提起；前項期間，自判決確定時起算，判
    決於送達前確定者，自送達時起算；再審之訴不合法者，法
    院應以裁定駁回之，民事訴訟法第521條、第496條第1項前
    段、第498條之一、第500條第1項、第2項前段、第502條第1
    項定有明文，是提起再審之訴者，僅對於「確定終局判決」
    或「已確定之支付命令裁定」始得為之。
(二)查本院84年度促字第10340號支付命令裁定係於84年9月16日
    作成，並對臺南市○○路359號之地址送達上開支付命令予
    再審原告，為兩造所不爭執，並經本院依職權調閱本院84年
    度執字第8255號民事執行卷宗，核閱本院84年度促字第1034
    0號支付命令上所載地址相符，是再審原告主張上開支付命
    令係對臺南市○○路359號之地址為送達等語，自堪信為真
    實。惟查再審原告戶籍地址現為高雄縣岡山鎮○○路63巷37
    弄4號，且再審原告原戶籍地址亦一直設籍在高雄縣，有再
    審原告提出之戶籍謄本附卷可稽。本院另依職權函臺南市東
    區戶政事務所檢送臺南市○○路359號全戶之戶籍謄本，臺
    南市東區戶政事務所函覆：「經查本轄崇明路359號，94年
    至98年均無人設籍，無相關資料供參，請查照。」；復依職
    權函詢臺南市東區戶政事務所有關84、85年度是否有人設籍
    於臺南市○○路359號等情，經臺南市東區戶政事務所函覆
    ：「經查李小○原住臺南縣新化鎮於民國85年3月15日遷入
    本轄崇明路359號，於民國93年10月19日遷出至臺東縣大武
    鄉南興村南安18號，檢附相關資料謄本供參，請查照。」，
    有臺南市東區戶政事務所98年12月14日南市東戶三字第0980
    0079190號函、98年12月25日南市東戶三字第09800081730號
    函在卷可參，亦可見再審原告主張其一直住在高雄縣，並未
    住過臺南市○○路359號等語，與上開證據調查結果相符。
    又再審原告主張其84年間至95年間是在台灣聚合化學品股份
    有限公司高雄廠工作，工地地點在高雄等語，亦與本院查詢
    再審原告之勞保投保資料相符，此有勞保局電子閘門查詢作
    業單在卷可稽，益徵再審原告設籍地址及居住地址均非臺南
    市○○路359號之地址，是本件支付命令裁定向臺南市○○
    路359號之地址對再審原告為送達，其送達不合法，自不生
    送達效力，本件支付命令並未確定，則再審原告對未確定之
    支付命令提起本件再審之訴，於法自有未合，揆諸上開說明
    ，應予駁回。至於上開誤發之支付命令確定證明書，應由原
    審另為適法之處理，併予敘明。
五、依民事訴訟法第502條第1項、第95條、第78條規定，裁定如
    主文。
中    華    民    國    99    年    4     月    9     日
                  民事第二庭    法      官  翁金緞
以上正本係照原本作成。
如對本裁定抗告須於裁定送達後10日內向本院提出抗告狀，並應
繳納抗告費新台幣1,000元整。
中    華    民    國    99    年    4     月    9     日
                                書記官  彭建山

司法院資訊處製作；財團法人民間司法改革基金會備份。
